臺灣高等法院臺南分院刑事判決
110年度上訴字第1134號
上  訴  人  
即  被  告  甲○○
選任辯護人  郭芸言律師
            王聖傑律師
上列上訴人因毒品危害防制條例案件，不服臺灣臺南地方法院11
0年度訴字第229號中華民國110年9月7日第一審判決（起訴案號
：臺灣臺南地方檢察署109年度偵字第18315號、109年度偵字第1
9352號），提起上訴，本院判決如下：
    主  文
上訴駁回。
    事實及理由
壹、程序事項：
　　按刑事訴訟法第348條規定於民國110年6月16日公布，同年
    月18日生效施行，而本案係於110年8月4日繫屬本院，並非
    刑事訴訟法施行法第7之13條所規定仍適用修正前規定之案
    件，故應適用修正後刑事訴訟法第348條之規定，先予說明
    。又修正後刑事訴訟法第348條第3項規定：「上訴得明示僅
    就判決之刑、沒收或保安處分一部為之」。查本件上訴人即
    被告甲○○（下稱被告）及其辯護人於本院審判期日，已陳明
    被告之上訴意旨為認為原審判刑過重，希望從輕量刑或判緩
    刑；對於原判決認定之犯罪事實及販賣第三級毒品未遂罪名
    均同意，並無不服，並同意本院依照原審所判決的犯罪事實
    及證據理由為基礎，僅調查量刑證據及就刑度辯論（見本院
    卷第96頁）。依據前述規定，本院僅就原判決量刑妥適與否
    進行審理，至於原判決其他部分（含原判決認定之犯罪事實
    、罪名及沒收），則非本院審查範圍，先予指明。本件並引
    用原判決記載之事實及理由（如附件）。
貳、上訴論斷之理由：
一、被告上訴意旨主張：請考量被告犯後態度良好，經此偵審程
    序，應當知所警惕而無再犯之虞；另外，被告先前並無遭判
    處有期徒刑之前科紀錄，犯後也已自白犯罪並供出本案之毒
    品來源，其情形應符合「以暫不執行為適當」之要件，請於
    科刑時，併為緩刑之宣告。又被告另案（臺南地方法院109
    年度訴字第1547號判決）違反藥事法案件之易服社會勞動預
    計於民國111年7月執行完畢，而上開案件（臺灣高等法院臺
    南分院110年度上訴字第1134號）將於110年12月8日上午9時
    30分行審理程序，故請予被告緩刑之機會，否則恐令其易服
    勞動之執行在一夕之間化為泡影，更形同讓被告自行扼殺這
    期間所有的努力及時間。又被告本次預期之毒品交易利潤為
    新臺幣800元，顯見並非毒品之中盤或大盤商，僅屬毒品交
    易之下游供應者。衡以被告家中尚有未成年子女須由被告扶
    養，且犯後積極坦承犯行之犯後態度，縱認本件依毒品危害
    防制條例第17條第2項及未遂犯減刑後之法定最輕刑度，依
    社會一般觀念及法律感情仍有過重之情，客觀上不無可憫恕
    之處，請再依刑法第59條規定減輕其刑。如認不宜適用刑法
    第59條規定減刑，亦請考量依毒品危害防制條例第17條第1
    項規定減輕其刑至3分之2等語。
二、本院之判斷：
  ㈠原審法院經審酌「被告犯罪沒有成功，根據刑法第25條第2項
    的規定，按照犯罪既遂的處罰減輕刑罰。」、「被告在偵查
    和審理中都自白犯罪，應再依據毒品危害防制條例第17條第
    2項的規定減輕刑罰。」、「被告在地檢署說出他的毒品來
    源是陳嘉瑋（偵三卷第25頁），檢察官並來函證實陳嘉瑋因
    為甲○○的指證而被查獲（原審卷第79頁），符合毒品危害防
    制條例第17條第1項所規定『供出毒品來源，因而查獲其他正
    犯』的情形，應該依這項規定，第三次減輕他的刑罰。」；
    並以「從被告甲○○和警察在TikTok及微信的對話紀錄截圖，
    以及被告二人的筆錄可知，本案主導交易者是甲○○，並交代
    他的女友王○○帶著他的手機和毒品，前往甲○○事先和警察約
    定的交易地點送貨，而王○○只是配合從事犯罪的人。理論上
    ，被告甲○○的量刑應該比王○○重才合理。」及以「主導販賣
    行為的被告甲○○，因為也是直接和藥頭（毒品供應者）聯絡
    的人，所以有機會藉由指證藥頭而獲得第三次減刑。而他女
    友王○○，剛被逮捕時一心維護著男友，又無法得知藥頭是何
    人，而失去指證毒品來源獲得第三次減刑的機會。這樣的情
    況，使得王○○有可能量刑比甲○○重，本院認為並不合理，因
    此認為她的情況，有情節輕微且刑罰過重的現象，因此決定
    依據刑法第59條『犯罪之情狀顯可憫恕，認科以最低度刑仍
    嫌過重者，得酌量減輕其刑』的規定，第三次減輕她的刑罰
    ，以使量刑合理公平。」，是以原審已審酌被告有3項減刑
    事由，原審同案被告王○○則僅有2項減刑事由，而本件主導
    販賣者為被告，故王○○之量刑比被告更重並不合理，因此對
    王○○部分，另引用刑法第59條減刑，藉以調整被告與王○○量
    刑之公平性。且因毒品一旦成癮即難以根除，並易對個人、
    家庭甚至社會秩序造成不良影響，而應嚴予禁絕，被告行為
    時已成年，依其智識程度及社會經驗，要難諉為不知，其縱
    非以此為業之藥頭，或中、大盤毒梟，然竟恣意販賣第三級
    毒品咖啡包予他人，仍屬不該，難認有何足以引起一般同情
    之特殊原因、環境與情狀，尚無如宣告法定最低度刑（被告
    經3次減刑後之法定最輕刑度為7月以上），猶嫌過重，而情
    堪憫恕之情形，自無刑法第59條之適用餘地，是原審未依刑
    法第59條對被告減刑，並無不當。被告及辯護人請求依刑法
    第59條酌減其刑一節，自有未合。
  ㈡本件原審法院已依毒品危害防制條例第17條第1項規定對被告
    減刑，至被告及辯護人請求依前揭規定對被告減輕其刑至3
    分之2，然基於前揭說明，被告恣意販賣第三級毒品咖啡包
    予他人，對他人及其家庭甚至社會秩序造成不良影響，而應
    嚴予禁絕，本不宜量處過輕之刑度，故原審法院未減輕被告
    之刑至3分之2，亦無不當。又被告前曾因故意犯罪受有期徒
    刑以上刑之宣告（110年4月20日經原審法院以109年訴字154
    7號判決判處有期徒刑4月確定），有臺灣高等法院被告前案
    紀錄表在卷可憑，故本件被告並不符合緩刑之要件。是被告
    上訴請求為緩刑之宣告一節，亦屬於法不合。
  ㈢綜上，原審就被告之量刑所為審酌，難認有違法或不當。被
    告上訴指摘原判決量刑不當，請求本院依刑法第59條規定減
    刑，或依毒品危害防制條例第17條第1項規定減輕其刑至3分
    之2或為緩刑之宣告，經核均無理由，應予駁回。
據上論結，應依刑事訴訟法第368條，判決如主文。
本案經臺灣臺南地方檢察署檢察官高振瑋提起公訴，臺灣高等檢
察署臺南檢察分署檢察官李宛凌到庭執行職務。
中　　華　　民　　國　　110 　年　　12　　月　　22　　日
                  刑事第四庭    審判長法  官  郭玫利
                                      法  官  林臻嫺
                                      法  官  曾子珍
以上正本證明與原本無異。
如不服本判決應於收受送達後20日內向本院提出上訴書狀，其未
敘述上訴理由者，並得於提起上訴後20日內向本院補提理由書（
均須按他造當事人之人數附繕本）「切勿逕送上級法院」。
　　　　　　　　　　　　　　　　　　　書記官  李淑惠　　
中　　華　　民　　國　　110 　年　　12　　月　　22　　日
毒品危害防制條例第4條
製造、運輸、販賣第一級毒品者，處死刑或無期徒刑；處無期徒
刑者，得併科新臺幣3千萬元以下罰金。
製造、運輸、販賣第二級毒品者，處無期徒刑或 10年以上有期
徒刑，得併科新臺幣1千5百萬元以下罰金。
製造、運輸、販賣第三級毒品者，處 7 年以上有期徒刑，得併
科新臺幣1千萬元以下罰金。
製造、運輸、販賣第四級毒品者，處 5 年以上 12 年以下有期
徒刑，得併科新臺幣5百萬元以下罰金。
製造、運輸、販賣專供製造或施用毒品之器具者，處 1 年以上
7 年以下有期徒刑，得併科新臺幣1百50萬元以下罰金。
前五項之未遂犯罰之。